臺灣花蓮地方法院刑事判決
110年度訴字第150號
公  訴  人  臺灣花蓮地方檢察署檢察官
被      告  陳仲毅


                    （現於法務部○○○○○○○○附設勒戒所執行觀察、勒戒中）
選任辯護人  俞建界律師（法扶律師）
上列被告因違反藥事法等案件，經檢察官提起公訴（110 年度偵
字第2471號），本院判決如下：
    主  文
陳仲毅犯販賣第二級毒品罪，累犯，處有期徒刑伍年貳月，未扣
案之行動電話壹支（含門號○○○○○○○○○○號SIM 卡壹枚）及販賣毒
品所得新臺幣貳仟元均沒收，於全部或一部不能沒收或不宜執行
沒收時，追徵其價額。又犯藥事法第八十三條第一項之轉讓禁藥
罪，累犯，處有期徒刑肆月，未扣案之行動電話壹支（含門號○○
○○○○○○○○號SIM 卡壹枚）沒收，於全部或一部不能沒收或不宜執
行沒收時，追徵其價額。
    事  實
一、陳仲毅明知甲基安非他命為毒品危害防制條例第2條第2項第
    2 款所規定之第二級毒品，並係藥事法第22條第1項第1款之
    禁藥，未經許可，不得擅自販賣、轉讓與持有，竟分別為下
    列行為：
  ㈠基於販賣第二級毒品甲基安非他命以營利之犯意，於民國110
    年1月29日18時49分許，李國裕以門號0000000000號行動電
    話撥打至陳仲毅使用之門號0000000000號行動電話聯絡購買
    甲基安非他命事項，嗣陳仲毅於 110年1 月30日7時20分許
    ，在址設花蓮縣○○鄉○○○街000號上騰工商前，交付甲基安非
    他命1 小包予李國裕，並收取新臺幣（下同）2,000元而販
    賣甲基安非他命1次。
  ㈡基於轉讓禁藥甲基安非他命之犯意，於110年1月31日21時7分
    許，李慶章以門號0000000000號行動電話撥打至陳仲毅使用
    之門號0000000000號行動電話，相約碰面後，於110年1月31
    日21時40分許，在陳仲毅位於花蓮縣○○鄉○○路000 號之住處
    ，無償轉讓可供單次施用之甲基安非他命（無證據可資證明
    淨重達10公克以上）予李慶章施用。
二、案經花蓮縣警察局花蓮分局報告臺灣花蓮地方檢察署檢察官
    偵查起訴。
    理  由
壹、程序部分：
    被告以外之人於審判外之言詞或書面陳述，除法律有規定者
    外，不得作為證據；又被告以外之人於審判外之陳述，雖不
    符合同法第159條之1至第159條之4之規定，但經當事人於審
    判程序同意作為證據，法院審酌該言詞陳述或書面陳述作成
    時之情況，認為適當者，亦得為證據。當事人、代理人或辯
    護人於法院調查證據時，知有第159條第1項不得為證據之情
    形，而未於言詞辯論終結前聲明異議者，視為有前項之同意
    ，刑事訴訟法第159條第1項及第159條之5分別定有明文。本
    判決下列所引用該被告以外之人於審判外之陳述（包含書面
    陳述），因被告陳仲毅及其辯護人於本院準備程序及審判期
    日中均表示無意見而不予爭執，且迄至言詞辯論終結前亦未
    再聲明異議，本院審酌上揭證據資料製作時之情況，尚無違
    法不當及證明力明顯過低之瑕疵，亦認為以之作為證據應屬
    適當，揆諸前開規定，堪認有證據能力。
貳、實體部分：
一、認定犯罪事實所憑之理由及證據：
  ㈠上開犯罪事實，均據被告坦承不諱，核與證人李國裕、李慶
    章證述之情節相符，並有指認犯罪嫌疑人紀錄表、本院核發
    之110年度聲監字第4號通訊監察書影本、通訊監察譯文在卷
    可資佐證，足認被告自白與事實相符，可以採信。㈡
　㈡販賣毒品之行為，本無一定之公定價格，是其各次買賣之價
    格，當亦各有差異，而或隨供需雙方資力、關係深淺、需求
    數量、貨源多寡、販賣者對於資金需求程度，以及政府查緝
    態度等各情，進行各種不同之風險評估，而為機動性之調整
    ，是其價格標準，自非一成不變，且販賣者從各種「價差」
    或「量差」或係「純度（如摻入葡萄糖等物）」謀取利潤方
    式，或有差異，然其所圖利益之非法販賣行為目的，則屬相
    同，並無二致。因之，販賣利得，除經行為人坦承，或其價
    量至臻明確，確實難以究其原委。但一般民眾普遍認知毒品
    之非法交易，向為政府查禁森嚴且重罰不寬貸，衡諸常情，
    倘非有利可圖，絕無平白甘冒被重罰高度風險之理，從而，
    舉凡其有償交易，除足反證其確另基於某種非圖利本意之關
    係外，通常尚難因無法查悉其買進、賣出之差價，而諉無營
    利之意思，或阻卻販賣犯行之追訴。況被告在檢察官偵訊時
    坦言：李國裕當場有分我一點安非他命，大約0.1公克等語
    （見他字卷第188頁），依此以觀，被告顯係基於營利之意
    圖而為事實欄㈠之犯行甚明。
  ㈢綜上所述，本案事證明確，被告所犯販賣第二級毒品及轉讓
    禁藥各1次之犯行，均堪以認定，應予依法論科。
二、論罪科刑：
  ㈠甲基安非他命係毒品危害防制條例規定之第二級毒品，亦屬
    藥事法所稱之禁藥，行為人明知禁藥甲基安非他命而轉讓者
    ，除成立毒品危害防制條例第8條第2項之轉讓第二級毒品罪
    外，亦構成藥事法第83條第1 項之轉讓禁藥罪，屬於同一犯
    罪行為同時有2 種法律可資處罰之法條競合關係，應依「重
    法優於輕法」、「後法優於前法」等法理，擇一處斷。而毒
    品危害防制條例第8條第2項之轉讓第二級毒品罪，法定本刑
    為6月以上5年以下有期徒刑，得併科70萬元以下罰金；藥事
    法第83條第1項之轉讓禁藥罪，法定本刑為7年以下有期徒刑
    ，得併科5,000 萬元以下罰金。從而，轉讓甲基安非他命之
    行為，除轉讓該甲基安非他命達毒品危害防制條例第8條第6
    項規定之一定數量（淨重10公克以上），或成年人轉讓與未
    成年人，或明知為懷胎婦女而轉讓，經依法加重後之法定刑
    較藥事法第83條第1 項轉讓禁藥之法定刑為重之情形外，因
    藥事法第83條第1 項為重法，依重法優於輕法之法理，自應
    優先適用藥事法處罰，要無再適用毒品危害防制條例第8 條
    第2項之轉讓第二級毒品罪處斷之餘地（最高法院106年度台
    上字第3575號判決意旨參照）。
  ㈡是核被告就事實欄㈠所為，係犯毒品危害防制條例第4 條
    第2 項之販賣第二級毒品罪；其販賣前持有第二級毒品甲基
    安非他命之低度行為，應為其持以賣出之高度行為所吸收，
    不另論罪。被告就事實欄㈡所為，係轉讓甲基安非他命予
    成年人（非孕婦），無證據可認所轉讓之甲基安非他命已達
    法定應加重其刑之數量，故被告就此部分，則係犯藥事法第
    83條第1 項之轉讓禁藥罪；至被告轉讓甲基安非他命前持有
    甲基安非他命之行為，同為實質上一罪之階段行為，高度之
    轉讓行為既已依藥事法加以處罰，依法律適用完整性之法理
    ，其低度之持有甲基安非他命行為，自不能再行割裂適用毒
    品危害防制條例加以處罰。被告所犯上開各罪，犯意各別、
    行為互殊，應予分論併罰。
  ㈢刑之加重、減輕：
  ⒈被告前因施用第二級毒品案件，經本院以105 年度花簡字第3
     號判決判處有期徒刑5月確定，於105 年12月7日執行完畢
    ，有臺灣高等法院被告前案紀錄表附卷可稽，其於5 年以內
    故意再犯本案有期徒刑以上之各罪，均構成累犯，且均與毒
    品相關，足徵其特別惡性及對刑罰反應力薄弱，參酌司法院
    大法官釋字第775 號解釋意旨，爰依刑法第47條第1 項規定
    ，除無期徒刑不得加重外，餘加重其刑。
　⒉毒品危害防制條例第17條第2項規定犯該條例第4 條至第8條
    之罪，於偵查及歷次審判中均自白者，減輕其刑。又行為人
    轉讓同屬禁藥之第二級毒品甲基安非他命（未達法定應加重
    其刑之一定數量）予成年人（非孕婦），依重法優於輕法之
    原則，擇較重之藥事法第83條第1 項轉讓禁藥罪論處，如行
    為人於偵查及歷次審判中均自白，仍應適用毒品危害防制條
    例第17條第2項規定減輕其刑（最高法院109年度台上大字第
    4243號刑事大法庭裁定意旨參照）。查被告於偵查及本院審
    理時，對於販賣第二級毒品、轉讓禁藥之犯罪事實均坦承不
    諱，依毒品危害防制條例第17條第2項規定，均應減輕其刑
    ，並依法先加後減之。
  ㈣刑法第59條之酌量減輕其刑，必於犯罪之情狀，在客觀上足
    以引起一般同情，認為即予宣告法定低度刑期，猶嫌過重者
    ，始有其適用。被告本件販賣第二級毒品、轉讓禁藥等犯行
    經適用前揭規定減輕其刑後，其法定最低刑度已與其犯行相
    當，並無情輕法重之情，自無刑法第59條之適用。
　㈤爰審酌被告知悉甲基安非他命為極易成癮且戕害他人身心健
    康甚鉅之第二級毒品，經政府嚴令禁止販賣、轉讓，猶恣意
    違反國家禁令，出於販賣第二級毒品甲基安非他命以牟利及
    轉讓禁藥之犯罪動機與目的，危害社會秩序情節，其行為實
    已構成毒品之流通，影響國民身心健康，殊值非難；惟念及
    其於偵查及本院審理中均坦承犯行，態度尚佳，兼衡其國中
    畢業之智識程度，販賣、轉讓毒品之數量、次數等一切情狀
    ，分別量處如主文所示之刑，以資懲儆。
三、沒收：
  ㈠未扣案之行動電話1 支（含門號0000000000號SIM卡1枚），
    除係供被告販賣第二級毒品外，亦係供其犯轉讓禁藥罪所用
    之物，且為被告所有，業據被告陳明在卷，並有通聯調閱查
    詢單存卷可考，爰分別依毒品危害防制條例第19條第1項、
    刑法第38條第2項前段規定，宣告沒收之，並依刑法第38條
    第4項規定，於全部或一部不能沒收或不宜執行沒收時，追
    徵其價額。
  ㈡被告就事實欄㈠販賣第二級毒品之犯罪所得總計2,000 元，
    雖未據扣案，惟既屬其犯罪所得，又核無刑法第38條之1第1
    項但書之特別規定，或同法第38條之2第2項所規定得不宣告
    或酌減之情形，應依刑法第38條之1 第1項前段、第3項規定
    ，予以宣告沒收之，並於全部或一部不能沒收或不宜執行沒
    收時，追徵其價額。
  ㈢本件有上開宣告多數沒收之情形，爰依刑法第40條之2第1項
    之規定，併執行之。
據上論斷，應依刑事訴訟法第299條第1項前段，毒品危害防制條
例第4 條第2項、第17條第2項、第19條第1項，藥事法第83條第1
項，刑法第11條、第47條第1項、38條第2項前段、第4項、第38
條之1第1項前段、第3項、第40條之2第1項，判決如主文。
本案經檢察官林于湄提起公訴，並到庭執行職務。
中　　華　　民　　國　　110 　年　　12　　月　　22　　日
　　　　　　刑事第四庭   審判長 法　官  梁昭銘　
                                法  官  林思婷
                                法  官  高郁茹
以上正本證明與原本無異。
如不服本判決應於收受送達後20日內向本院提出上訴書狀，並應
敘述具體理由。其未敘述上訴理由者，應於上訴期間屆滿後20日
內向本院補提理由書(均須按他造當事人之人數附繕本)「切勿逕
送上級法院」。
辯護人依據刑事訴訟法第346條、公設辯護人條例第17條及律師
法第32 條第2項、第36條等規定之意旨，尚負有提供法律知識、
協助被告之義務（含得為被告之利益提起上訴，但不得與被告明
示之意思相反）。
因疫情而遲誤不變期間，得向法院聲請回復原狀。
中　　華　　民　　國　　110 　年　　12　　月　　22　　日

                                書記官  唐千惠
附錄本案論罪科刑法條全文：
毒品危害防制條例第4條第2項
製造、運輸、販賣第二級毒品者，處無期徒刑或十年以上有期徒
刑，得併科新臺幣一千五百萬元以下罰金。
藥事法第83條第1項
明知為偽藥或禁藥，而販賣、供應、調劑、運送、寄藏、牙保、
轉讓或意圖販賣而陳列者，處七年以下有期徒刑，得併科新臺幣
五千萬元以下罰金。